【裁判字號】    95,訴,4347
【裁判日期】    951225
【裁判案由】    搶奪等
【裁判全文】
臺灣高雄地方法院刑事判決              95年度訴字第4347號
公  訴  人  臺灣高雄地方法院檢察署檢察官
被      告  丙○○
                      (
上列被告因搶奪等案件，經檢察官提起公訴（95年度偵字第2974
8 號），本院適用簡式審判程序，判決如下：
    主  文
丙○○竊盜，累犯，處有期徒刑參月；又意圖為自己不法之所有
，而搶奪他人之動產，累犯，處有期徒刑拾月；又依法逮捕之人
以強暴脫逃，累犯，處有期徒刑捌月；又毀棄公務員職務上掌管
之物品，累犯，處有期徒刑參月；又竊盜，累犯，處拘役肆拾日
，如易科罰金，以新臺幣壹仟元折算壹日。有期徒刑部分，應執
行有期徒刑壹年捌月。
    事  實
一、丙○○前因搶奪案，經臺灣臺中地方法院於93年11月1 日以
    93 年 訴字2058號判處有期徒刑10月確定，於94年6 月15日
    執行完畢。詎不知悔改：
（一）於95年11月6 日上午11時許，在高雄市○○○路與五福一
      路交岔路口處，見甲○○所有車號XYB-389 號重型機車1
      部停放於該處，即以自備鑰匙（未經扣案）啟動該車，竊
      取得手後騎乘離去。
（二）於95年11月8 日上午11時50分許，騎乘上開竊得機車，行
      經高雄市○○○路7 號前，見乙○○正欲發動所使用停放
      於上址騎樓之機車，而將所有其內放置有現金新台幣（下
      同）1300元、身分證1 張、健保卡1 張、聯邦商業銀行及
      國泰世華商業銀行之信用卡各1 張、中國信託商業銀行及
      中國國際商業銀行之提款卡各1 張、汽車及機車駕駛執照
      各1 張、支票2 張暨手機1 支等物之手提皮包1 個，置於
      該機車腳踏板上，丙○○即意圖為自己不法之所有，趨前
      搭訕後隨即趁乙○○不及防備之際，徒手搶奪上開皮包，
      得手後騎乘上開竊得之機車逃逸離去。
（三）嗣於95年11月9 日晚上10時15分，丙○○騎乘前開竊得機
      車，行經高雄市○○○路與文橫一路時，為新興分局執行
      勤務警員己○○察覺其所騎乘者為失竊贓車，因認丙○○
      涉有竊盜罪嫌而上前盤查，並當場逮捕。於翌日丙○○於
      高雄市政府警察局新興分局五福二路派出所接受詢問時，
      供認另犯有搶奪案件，警員己○○、潘明煌為查訪事證，
      遂於同日下午1 時30許，駕駛車牌號碼2D-5540 號警車帶
      同丙○○前往高雄市○○○路7 號前，而丙○○已係依法
      遭逮捕之人，竟基於脫逃之犯意，利用警員己○○、潘明
      煌下車查訪疏於戒護之際，自警車內右後座爬越至駕駛座
      ，欲駕駛該警車脫逃離去，警員己○○見狀，即緊抓該車
      右後車門以阻止丙○○逃逸離去，然丙○○為順利脫逃，
      雖有預見駕駛警車加速駛離，當致緊抓車門之己○○或因
      拖行、或因突然脫離該車而受傷，仍基於傷害之犯意，逕
      以踩踏該警車油門之強暴方式，將己○○拖行約10公尺後
      甩開，因而致己○○受有2 公分及1.5 公分等2 處頭部外
      傷併臉撕裂傷、四肢多處擦傷及挫傷等傷害，丙○○即以
      該強暴手段脫離警員之逮捕而加速駛離脫逃得逞。
（四）其後丙○○駕駛該警車至高雄縣鳳山市某處鐵工廠，向其
      內不知情員工借得油壓剪1 支後，即至鳳山市○○路巷道
      內，以該油壓剪剪斷損壞高雄市政府警察局新興分局五福
      二路派出所員警職務上掌管，前經施加於丙○○手、腳上
      之手銬、腳鐐等戒具各1 付等物品。
（五）丙○○即將警車停置於該處，而於95年11月10日下午2 時
      10 分 許，因見丁○○所有（起訴書誤載為陳玉葉所有）
      交由陳玉葉使用停放在高雄縣鳳山市○○路10號前之車牌
      號碼LCV-771 號重型機車之啟動鎖上留插有鑰匙，遂意圖
      為自己不法之所有，以該鑰匙發動機車，竊取上開機車得
      手後騎乘離去，駛至高雄市○○○路145 巷14號前停放，
      再搭乘計程車至高雄市火車站，而後轉搭統聯客運巴士返
      回台中縣龍井鄉○○路南寮巷22號住處。嗣於95年11月11
      日上午6 時30分許，由家人陪同至台中縣警察局烏日分局
      犁份派出所投案，且於偵查犯罪機關尚未知其竊取陳玉葉
      所使用車牌號碼LCV-771 號重型機車時，即主動向詢問員
      警自首並接受裁判。
二、案經己○○訴由高雄市政府警察局新興分局報告台灣高雄地
     方法院檢察署檢察官偵察起訴。
    理  由
一、訊據被告對於上開犯罪事實坦承不諱，並有證人即被害人甲○○、陳玉葉及乙○○分別於警詢時證稱，其等分別於上開
    犯罪事實（一）、（五）時地機車失竊，及犯罪事實（二）
    遭被告搶奪皮包之事實（分別見警卷第11至12、14、16至17
    、21至22等頁），並有卷附甲○○及陳玉葉具領物品之贓物
    認領保管單2 張、車牌號碼LCV-771 號機車棄置地點現場照
    片5 張可證；而上開犯罪事實（三）施強暴脫逃、傷害及犯
    罪事實（四）損壞戒具等犯行，另據證人即被害員警己○○
    於偵查中證述綦詳，並提出高雄市立聯合醫院診斷證明書1
    紙附卷可參（見警卷第29頁），且有扣案之油壓剪1 支、遭
    剪斷之手銬及腳鐐各1 付等物足資佐證；綜上所述，本件事
    證明確，被告犯行堪以認定。
二、核被告丙○○所為犯罪事實（一）、（五）之行為，均係犯
    刑法第320 條第1 項之竊盜罪；犯罪事實（二）所為，犯刑
    法第325 條之搶奪罪；犯罪事實（三）所為，係犯刑法第16
    1 條第2 項之依法逮捕之人以強暴脫逃罪、同法第277 條第
    1 項之傷害罪；犯罪事實（四）所為，係犯刑法第138 條毀
    棄公務員職務上掌管之物品罪。被告以一駕車甩脫員警脫逃
    之行為同時觸犯傷害及依法逮捕之人以強暴脫逃等2 罪名，
    為想像競合犯，應依刑法第55條之規定，從一重之依法逮捕
    之人以強暴脫逃罪處斷，是檢察官認上開2 罪應予分論併罰
    ，容有未恰；被告所犯上開先後2 次竊盜、搶奪、依法逮捕
    之人以強暴脫逃、毀棄公務員職務上掌管之物品等罪，犯意
    各別、行為互殊，且時地各異，應分論併罰。又公訴意旨論
    罪法條雖未引用刑法第138 條，惟已於起訴事實載明該部分
    犯罪，即屬起訴範圍，本院自應予以裁判。被告前因搶奪案
    ，臺灣臺中地方法院於93年11月1 日以93年訴字2058號判處
    有期徒刑10月確定，並於94年6 月15日執行完畢，有卷附台
    灣高等法院被告前案紀錄表1 份可按，其5 年以內故意再犯
    本件有期徒刑以上之各罪，均為累犯，應依刑法第47 條 第
    1 項之規定，分別均加重其刑。被告於95年11月11日上午6
    時30分許，至台中縣警察局烏日分局犁份派出所投案，且於
    偵查犯罪機關尚未知竊取陳玉葉使用車牌號碼LCV-771 號重
    型機車之犯罪人為何人時，即主動於警詢時向員警自首並接
    受本院裁判（見偵卷第3 至4 頁、第33頁），應依刑法第62
    條之規定，就其竊取丁○○所有交由陳玉葉使用之車牌號碼
    LCV-771 號重型機車之竊盜罪部分，減輕其刑，並依法先加
    後減之。又被告因涉有竊取甲○○所有車號XYB-389 號重型
    機車之竊盜罪嫌而被警方逮捕後，雖曾主動供認前述犯罪事
    實（二）之搶奪犯行，然於警方攜同前往案發地點查證之際
    ，被告竟又另犯本件上述之依法逮捕之人以強暴脫逃罪，難
    認其有接受裁判之意，核與自首減輕其刑之要件有間，附此
    敘明。爰審酌被告正值青壯，不思以正當途徑賺取財物，竟
    竊盜、搶奪他人財物，漠視他人財產法益，並危害社會治安
    ，又於為警逮捕期間，以強暴方式脫逃，妨害公權力之行使
    ，無視法紀，並造成被害警員己○○之身體多處傷害；惟考
    量被告犯後坦承犯行，犯罪後態度甚為良好，且係主動出面
    投案，顯有悔意，而所竊得之前揭2 部機車，業經各該被害
    人領回，其犯行所生損害已有降低等一切情狀，量處如主文
    所示之刑，並就竊取陳玉葉所使用車牌號碼LCV-771 號重型
    機車之竊盜罪部分，審酌其犯罪情節非重，從輕諭知如主文
    所示易科罰金之折算標準，並定其應執行之刑。至扣案之油
    壓剪1 支，被告否認為其所有，且據員警己○○於警詢中陳
    述：被告脫逃時所駕駛之警車上並未放置該油壓剪，該油壓
    剪並非派出所公物等語，則該油壓剪雖係被告持以犯本件毀
    棄公務員職務上掌管之物品罪之物，然並非既無證據證明係
    被告所有，依法不得為為沒收之諭知；再被告所有用以竊取
    甲○○所有車號XYB-389 號重型機車之鑰匙，未經扣案，且
    無證據證明仍然存在，本院認毋庸為沒收之諭知，附此敘明
    。
據上論斷，應依刑事訴訟法第299 條第1 項前段、第273 條之1
第1 項，刑法第320 條第1 項、第325 條第1 項、第161 條第2
項、第277 條第1 項、第138 條、第55條、第47條第1 項、第62
條、第41條第1 項前段，第51條第5 款，刑法施行法第1 條之1
，判決如主文。
本案經檢察官戊○○到庭執行職務。
中    華    民    國    95    年    12    月    25    日
                  刑事第十三庭  法  官    戴韻玲
以上正本證明與原本無異。
如不服本判決，應於收受送達後10日內向本院提出上訴書狀。
中    華    民    國    95    年    12    月    25    日
                                書記官    李春慧
附錄法條：
中華民國刑法第320條第1項
意圖為自己或第三人不法之所有，而竊取他人之動產者，為竊盜
罪，處 5 年以下有期徒刑、拘役或 5 百元以下罰金。
中華民國刑法第325條第1項
意圖為自己或第三人不法之所有，而搶奪他人之動產者，處6月
以上 5 年以下有期徒刑。
中華民國刑法第161條第2項
依法逮捕、拘禁之人脫逃者，處 1 年以下有期徒刑。
損壞拘禁處所械具或以強暴脅迫犯前項之罪者，處5年以下有期
徒刑。
中華民國刑法第277條第1項
傷害人之身體或健康者，處3年以下有期徒刑、拘役或1千元以下
罰金。
中華民國刑法第138條
毀棄、損壞或隱匿公務員職務上掌管或委託第三人掌管之文書、
圖畫、物品，或致令不堪用者，處5 年以下有期徒刑。


司法院資訊處製作；財團法人民間司法改革基金會備份。
